【裁判字號】    99,訴,1712
【裁判日期】    990630
【裁判案由】    毒品危害防制條例
【裁判全文】
臺灣臺中地方法院刑事判決              99年度訴字第1712號
公  訴  人  臺灣臺中地方法院檢察署檢察官
被      告  甲○○
上列被告因違反毒品危害防制條例案件，經檢察官提起公訴（99
年度毒偵字第283號），被告於本院準備程序就被訴事實為有罪
之陳述，經本院合議庭裁定改行簡式審判程序，判決如下：
    主    文
甲○○施用第一級毒品，累犯，處有期徒刑拾月，扣案之海洛因
貳包（驗餘淨重合計零點貳伍柒陸公克），沒收銷燬之。又施用
第二級毒品，累犯，處有期徒刑柒月。應執行有期徒刑壹年月
，扣案之海洛因貳包（驗餘淨重合計零點貳伍柒陸公克），沒收
銷燬之。
    犯罪事實
一、甲○○前因犯施用毒品案件，先後2次經觀察、勒戒結果，
    均認無繼續施用毒品之傾向，分別於民國87年8月4日、87年
    11月5日執行完畢釋放。其後於5年內又因施用毒品案件，經
    送強制戒治，於88年11月5日停止戒治交付保護管束，於89
    年6月16日保護管束期滿，並由檢察官提起公訴，經法院判
    決並定執行有期徒刑1年2月確定。再因犯施用毒品案件，經
    法院判處應執行有期徒刑2年確定，送監執行，於98年11月1
    2日假釋出監，嗣於99年1月16日假釋期滿未經撤銷假釋，刑
    期以已執行完畢論。詎仍不知戒絕毒品，竟基於施用第一級
    毒品之犯意，於99年1月16日22時許，在臺中縣太平市○○
    路431號住處，以將第一級毒品海洛因摻水稀釋後置於注射
    針筒內施打於靜脈血管之方式，施用第一級毒品海洛因1次
    。另基於施用第二級毒品之犯意，於同年月17日10時許，在
    臺中縣太平市○○路431號住處，以將第二級毒品甲基安非
    他命置於玻璃球吸食器內點火燒烤後吸食其煙氣之方式，施
    用第二級毒品甲基安非他命1次。嗣於99年1月17日12時30
    分，為警在臺中縣太平市○○路163號前查獲，並扣得第一
    級毒品海洛因2包（驗餘淨重合計0.2576公克）。
    理    由
一、上開犯罪事實，業據被告甲○○於本院審理時坦承不諱，且
    被告為警查獲後，經採尿送驗結果，呈第一級毒品海洛因代
    謝物嗎啡、可待因陽性反應及第二級毒品甲基安非他命代謝
    物甲基安非他命、安非他命陽性反應，有詮昕科技股份有限
    公司濫用藥物尿液檢驗報告1份在卷可稽。又被告為警查獲
    時所扣得疑似毒品之白色粉末2包，經送鑑定結果，均檢出
    海洛因成分（驗餘淨重合計0.2576公克），亦有行政院衛生
    署草屯療養院99年2月22日草療鑑字第0990200138號鑑定書1
    紙附卷可憑。按毒品危害防制條例於92年7月9日修正公布，
    並自93年1月9日施行，其中第20條、第23條將施用毒品之刑
    事處遇程序，區分為「初犯」及「5年內再犯」、「5年後再
    犯」。依其立法理由之說明：「初犯」，經觀察、勒戒或強
    制戒治後，應為不起訴處分或不付審理之裁定；經觀察、勒
    戒或強制戒治執行完畢釋放後，「5年內再犯」者，因其再
    犯率甚高，原實施之觀察、勒戒或強制戒治既已無法收其實
    效，爰依追訴或裁定交付審理。至於經觀察、勒戒或強制戒
    治執行完畢釋放後，「5年後再犯」者，前所實施之觀察、
    勒戒或強制戒治已足以遮斷其施用毒品之毒癮，為期自新及
    協助其斷除毒癮，仍適用「初犯」規定，先經觀察、勒戒或
    強制戒治之程序。從而依修正之規定，僅限於「初犯」及「
    5年後再犯」2種情形，始應先經觀察、勒戒或強制戒治程序
    。倘被告於5年內已再犯，經依法追訴處罰，縱其第3次（或
    第3次以上）再度施用毒品之時間，在初犯經觀察、勒戒或
    強制戒治執行完畢釋放5年以後，已不合於「5年後再犯」之
    規定，且因已於「5年內再犯」，顯見其再犯率甚高，原實
    施觀察、勒戒或強制戒治，以無法收其實效，即應依該條例
    第10條處罰（最高法院95年第7次刑事庭會議決議參照）。
    查本件被告前因施用毒品案件，先後2次經觀察、勒戒結果
    ，均認無繼續施用毒品之傾向，分別於87年8月4日、87年11
    月5日執行完畢釋放。其後於5年內又因施用毒品案件，經送
    強制戒治，於88年11月5日停止戒治交付保護管束，於89年6
    月16日保護管束期滿，並由檢察官提起公訴，經法院判決並
    定執行有期徒刑1年2月確定，有卷附臺灣高等法院被告前案
    紀錄表可參。被告本案施用毒品之犯行，雖係在前次強制戒
    治執行完畢5年後所犯，惟被告初犯經觀察、勒戒程序後，5
    年內即再因施用毒品案件經裁定觀察、勒戒及強制戒治，並
    經法院判刑確定執行完畢，詳如前述，顯見其並非執行完畢
    後5年內均無任何施用毒品之犯行，則依前揭決議，被告所
    為本件施用毒品之犯行，已無「初犯」或「5年後再犯」規
    定之適用，自無須再重新施予觀察、勒戒或強制戒治之處遇
    程序，而應依毒品危害防制條例第23條第2項規定，直接訴
    追處罰。被告自白與事實相符。本件事證明確，其前開犯行
    均堪認定。
四、核被告所為，係犯毒品危害防制條例第10條第1項之施用第
    一級毒品罪及同條第2項之施用第二級毒品罪。被告因施用
    而持有第一、二級毒品，乃其施用第一級、第二級毒品之當
    然手段，均不另論罪。被告所犯上開2罪，犯意各別，構成
    要件不同，應予分論併罰。被告前因犯施用毒品罪，經法院
    判處應執行有期徒刑2年確定，於98年11月12日假釋出監，
    嗣於99年1月16日假釋期滿未經撤銷假釋以已執行完畢論，
    有上述前案紀錄表可佐，其於徒刑執行完畢後5年內故意再
    犯本件有期徒刑以上之數罪，均為累犯，應依法各加重其刑
    。爰審酌被告前因施用毒品案件，業經觀察、勒戒、強制戒
    治及法院多次判刑確定，有上述前案紀錄表可佐，猶再施用
    毒品，顯無視國家杜絕毒品犯罪之禁令，其施用毒品之行為
    除戕害自身健康外，並危害社會秩序，惟念其犯後坦認罪行
    ，足見尚有悔意等一切情狀，分別量處如主文所示之刑，並
    定其應執行之刑。扣案之海洛因2包（驗餘淨重合計0.2576
    公克），確係第一級毒品海洛因，有前開行政院衛生署草屯
    療養院鑑定書1份在卷足憑為毒品危害防制條例第2條第2項
    第1款所指之第一級毒品，爰依同條例第18條第1項前段規定
    ，不問屬於犯人與否，宣告沒收銷燬之。又本件並未因被告
    所供述之毒品來源而查獲其他正犯或共犯，有臺灣臺中地方
    法院檢察署99年6月23日中檢輝孝99毒偵283字第093517號函
    在卷足憑，被告自無毒品危害防制條例第17條第1項減輕或
    免除其刑規定之施用，併予敘明。
據上論斷，應依刑事訴訟法第273條之1第1項、第299條第1項前
段，毒品危害防制條例第10條第1項、第2項、第18條第1項前段
，刑法第11條、第47條第1項、第51條第5款，判決如主文。
中    華    民    國    99    年     6    月    30    日
                  刑事第六庭    法  官  戴博誠
上正本證明與原本無異。
如不服本判決，應於送達後10日內向本院提出上訴狀（須附繕本
），上訴於臺灣高等法院臺中分院。
上訴書狀如未敘述理由，應於上訴期間屆滿後20日內補提理由書
於本院。
                                書記官  林政佑
中    華    民    國    99    年     6    月    30    日
【附錄論罪科刑法條】
毒品危害防制條例第10條：
施用第一級毒品者，處 6 月以上 5 年以下有期徒刑。
施用第二級毒品者，處 3 年以下有期徒刑。

司法院資訊處製作；財團法人民間司法改革基金會備份。
